【裁判字號】    99,台抗,51
【裁判日期】    990121
【裁判案由】    返還房屋聲請訴訟救助
【裁判全文】
最高法院民事裁定                九十九年度台抗字第五一號
抗  告  人  甲○○
            丙○○
            乙○○
上列抗告人因與丁○○間請求返還房屋聲請訴訟救助事件，對於
中華民國九十八年十月十三日台灣高等法院台南分院裁定（九十
八年度聲字第八二號），提起抗告，本院裁定如下：
    主  文
原裁定關於駁回抗告人甲○○、乙○○之聲請暨各該聲請費用部
分廢棄，應由台灣高等法院台南分院更為裁定。
抗告人丙○○之抗告駁回。
抗告訴訟費用，關於駁回丙○○抗告部分，由丙○○負擔。
    理  由
本件原裁定以：抗告人丙○○於民國九十五年度及九十六年度薪
資所得皆為新台幣（下同）十九萬元，九十七年度雖無所得資料
，然其名下另有汽車二部，有稅務電子閘門財產所得調件明細表
可稽；又依抗告人於第一審法院所自陳之內容觀之，抗告人甲○
○係將房屋一樓店面部分轉租予抗告人乙○○，乙○○又將該一
樓店面部分轉租予丙○○開設商店，丙○○每月應付予乙○○之
租金額為三萬元，堪認丙○○在系爭房屋經營商店每月之淨利至
少應在三萬元以上，而乙○○每月亦有三萬元之租金收入，另甲
○○復自承其每月至少約有萬餘元之租金收入，應堪認聲請人等
均非窘於生活且缺乏經濟上信用之人。況抗告人於第一審訴訟程
序中猶能委任律師為其訴訟代理人，此外，聲請人復未提出其他
能即時調查之證據，以釋明其窘於生活且缺乏經濟上之信用而無
資力支出訴訟費用之情事，難認抗告人無資力繳納第二審上訴裁
判費等詞，爰裁定駁回其訴訟救助之聲請。
關於廢棄部分：按當事人無資力支出訴訟費用者，法院應依聲請
以裁定准予訴訟救助；法院認定前項無資力時，應斟酌當事人及
其共同生活親屬基本生活之需要，民事訴訟法第一百零七條定有
明文。又經法律扶助會分會准予法律扶助之無資力者，其於訴訟
程序中，向法院聲請訴訟救助時，應准予訴訟救助。但另有不符
法律扶助事實之證明者，不在此限；本法所稱無資力者，係指符
合社會救助法之低收入戶或其每月可處分之收入及可處分之資產
低於一定標準者，前項所稱一定標準之認定辦法，由基金會定之
，法律扶助法第六十二條、第三條分別定有明文。依上開規定，
經法律扶助會分會准予法律扶助之人向法院聲請訴訟救助時，即
應推定該聲請人為無資力人，法院除另有聲請人不符法律扶助法
第三條所定無資力標準之事實之反證外，均應准予訴訟救助。本
件抗告人甲○○、乙○○向財團法人法律扶助基金會台南分會聲
請訴訟救助，業經該分會分別於九十八年九月二、四日准予訴訟
救助，有審查決定通知書及覆議決定通知書可稽。原法院未及斟
酌該項事實，即遽謂抗告人甲○○、乙○○非無資力支出訴訟費
用，而以裁定駁回抗告人甲○○、乙○○之聲請，尚嫌速斷。甲
○○、乙○○抗告意旨，指摘原裁定對二人部分為不當，聲明廢
棄，非無理由。而該二抗告人有無不符法律扶助之事實，應由原
法院予以調查後更為適法之裁定。
關於駁回部分：原裁定以上揭理由駁回抗告人丙○○訴訟救助之
聲請，經核於法並無違背。丙○○抗告論旨，指摘原裁定對其部
分為不當，求予廢棄，非有理由。
據上論結，本件抗告人甲○○、乙○○之抗告為有理由，抗告人
丙○○之抗告為無理由。依民事訴訟法第四百九十二條、第四百
九十五條之一第一項、第四百四十九條第一項、第九十五條、第
七十八條，裁定如主文。
中    華    民    國  九十九  年    一    月  二十一  日
                      最高法院民事第五庭
                          審判長法官  朱  建  男
                                法官  顏  南  全
                                法官  林  大  洋
                                法官  沈  方  維
                                法官  鄭  玉  山
      本件正本證明與原本無異
                                      書  記  官
中    華    民    國  九十九  年    二    月    二    日
                                                      ｓ

司法院資訊處製作；財團法人民間司法改革基金會備份。
